【裁判字號】    99,易,710
【裁判日期】    990831
【裁判案由】    詐欺
【裁判全文】
臺灣桃園地方法院刑事判決               99年度易字第710號
公  訴  人  臺灣桃園地方法院檢察署檢察官
被      告  乙○○
上列被告因詐欺案件，經檢察官提起公訴（98年度偵緝字第1688
號），本院判決如下：
    主  文
乙○○幫助意圖為自己不法之所有，以詐術使人將本人之物交付
，累犯，處有期徒刑伍月，如易科罰金，以新臺幣壹仟元折算壹
日。
    事  實
一、乙○○前曾於民國91年間因違反稅捐稽徵法等案件，經法院
    判處應執行有期徒刑9 月確定，於92年12月22日易科罰金執
    行完畢。詎仍不知悔改，雖可預見將自己之金融帳戶提供他
    人使用，可能幫助他人從事財產犯罪，仍基於縱有人以其金
    融帳戶實施詐欺犯罪，亦不違背其本意之幫助故意，於民國
    97年12月2 、3 日某時至同年月7 日晚間6 時43分許之間某
    時，在臺灣地區某不詳地點，將其於81年10月7 日在新竹國
    際商業銀行（其後經渣打商業銀行合併）所開立帳號0000-0
    00000000號帳戶之金融卡、密碼，提供給真實姓名、年籍均
    不詳之成年詐欺集團成員使用，幫助該犯罪集團詐欺取財。
    該犯罪集團成員乃基於意圖為自己不法所有之犯意，於97年
    12月7 日下午某時，撥打電話向甲○○自稱東森購物臺人員
    ，並向甲○○佯稱其先前在該購物臺消費購物，付款方式設
    定錯誤，要求甲○○至自動櫃員機操作，使甲○○不疑有他
    而陷於錯誤，依對方指示至自動櫃員機操作，先後於同日晚
    間6 時43分許、晚間6 時58分許，各轉帳新臺幣（下同）92
    ,000、40,000元至乙○○上開帳戶內。嗣因甲○○發覺有異
    ，乃報警處理，經警循線查知上情。
二、案經臺北縣政府警察局新店分局報請臺灣臺北地方法院檢察
    署檢察官呈請臺灣高等法院檢察署檢察長令轉臺灣桃園地方
    法院檢察署檢察官偵查起訴。
    理  由
甲、證據能力部分：
一、證人即被害人甲○○於警詢中之證述，雖屬傳聞證據，惟本
    院審理時被告不爭執其證據能力，本院審酌上開筆錄作成時
    ，較無人情施壓或干擾，亦無不當取供之情形，認為以之作
    為本案之證據亦屬適當，是其於警詢之證述，依刑事訴訟法
    第159 條之5 第2 項規定，有證據能力。
乙、認定事實之理由及依據：
一、訊據被告乙○○固坦承上開渣打商業銀行帳戶係其開立，惟
    矢口否認有幫助詐欺犯行，辯稱：伊上開帳戶金融卡係搬家
    時遺失，當時也一併遺失駕駛執照及行車執照等證件，因為
    當時帳戶內並無存款，所以才沒有去辦理掛失云云。經查：
（一）上開渣打商業銀行帳戶確係被告所開立，業據被告供承不
      諱，復有渣打商業銀行永安分行檢送該帳戶印鑑卡及被告
      國民身分證等開戶資料在卷可稽（見臺灣臺北地方法院檢
      察署98年度偵字第9287號偵查卷第20、21頁）。另證人即
      被害人甲○○如何遭詐欺集團成員以上揭方式詐騙，而匯
      款至被告上開帳戶，並據證人即被害人甲○○於警詢中證
      述綦詳，且有渣打商業銀行自動櫃員機交易明細表2 紙及
      上開帳戶明細表1 份在卷可佐（見臺灣臺北地方法院檢察
      署98年度偵字第9287號偵查卷第15、24頁）。
（二）被告固以前詞置辯，惟查：
    1.按金融機構帳戶之存摺、金融卡係存戶持有該帳戶內款項
      之證明，金融卡更有自提款機即時提取該帳戶內之款項、
      轉帳，甚至變更密碼、臨時借支現金等功能，由重要性、
      方便性而言，若非隨身攜帶，亦必妥為保存，不使之輕易
      外流，若不慎遺失或被盜，金融機構均有提供即時掛失、
      止付等服務，以避免存款戶之款項被盜領或帳戶遭不法利
      用，為維護自身權益，殊無不儘速辦理掛失止付之理，且
      辦理該等手續，實屬輕而易舉，並無何特別困難或不便之
      處，從而拾獲或盜得他人帳戶資料之人，因未經失主同意
      使用該帳戶，恐其不法取得之帳戶隨時有被失主掛失止付
      之可能，致因已掛失止付而無法使用該帳戶或轉入該帳戶
      之款項因而無法提領，豈不是白忙一場，因此若未經原帳
      戶所有人同意使用，自不敢冒此風險，貿然使用他人帳戶
      做為轉帳帳戶，可見本件詐欺集團所使用之被告帳戶，應
      係由被告交付金融卡及密碼，並同意使用，且承諾不立即
      申請掛失止付，本件詐欺集團成員始敢肆無忌憚持之做為
      詐欺之轉帳帳戶，情極明灼。
    2.每一金融卡都設置有專用密碼，除非設定之人告知，否則
      他人不易得知。依卷附上開帳戶之交易明細，均有以金融
      卡提領現金之記錄，足見確有他人知悉被告所設定之密碼
      。又各個銀行帳戶之金融卡有其特定之密碼，必知悉該特
      定之密碼始得以金融卡自該帳戶內提領款項，是為避免該
      帳戶之款項遭人盜領，銀行恆告知帳戶所有人應將金融卡
      與密碼分別置放，且不要使用自己生日、身分證字號為密
      碼，更不要輕易將該密碼外洩，苟確如被告所辯上揭帳戶
      之金融卡遺失云云，則被告更應於發現金融卡遺失之際迅
      速向銀行以電話辦理掛失或報警處理，以免帳戶淪為詐欺
      集團行騙之工具，且辦理掛失手續簡便已如上所述，被告
      竟未先撥打金融機構服務專線以電話辦理掛失止付手續，
      參諸被告於檢察官偵查時又稱：伊於97年12月2 日或3 日
      曾經至銀行辦理地址變更，因為金融機構有作業變更之規
      定會通知存款戶，例如銀行合併後金融卡可能要換新等資
      訊云云（見臺灣桃園地方法院檢察署98年度偵緝字第1688
      號偵查卷第18、19頁），則被告既如此重視本身權益，僅
      為避免漏失金融機構作業變更之通知，即不嫌麻煩親至銀
      行辦理地址變更，被告更無僅因帳戶內無存款，即對遺失
      攸關重要權益之金融卡乙事全然輕忽不為任何處置之理，
      已見被告辯稱係遺失云云，尚難遽予憑採。
    3.再者，被告關於所稱如何遺失上開帳戶金融卡乙節，於檢
      察官偵查時稱：伊遺失存摺及金融卡，係在97年11月底至
      98年12月中旬搬家時遺失云云（見臺灣桃園地方法院檢察
      署98年度偵緝字第1688號偵查卷第18頁）；於本院準備程
      序時則稱：上開帳戶金融卡係伊在97年搬家時遺失，僅遺
      失金融卡，存摺則並未遺失云云（見本院99年度審易字第
      859 號卷第18頁背面），前後翻異其詞，益見事虛。
    4.綜上，被告辯稱上開帳戶之金融卡係遺失，並未主動交付
      他人云云，要屬臨訟畏罪圖卸之詞，自不足採。
（三）再按金融存款帳戶，事關存戶個人財產權益之保障，與存
      戶之金融卡及密碼結合，其專屬性、私密性更形提高，除
      非本人或與本人具密切之關係者，難認有何理由可自由流
      通使用該金融卡及密碼，一般人亦均有應妥為保管，以防
      止被他人冒用之認識，縱有特殊情況偶有將存摺、金融卡
      及密碼交付他人之需，亦必深入瞭解其用途後再行提供以
      使用，恆係吾人日常生活經驗與事理；且金融帳戶為個人
      理財之工具，申請開設金融帳戶並無任何特殊之限制，一
      般民眾皆可以存入最低開戶金額之方式申請開戶，一個人
      可以在不同之金融機構申請多數之存款帳戶使用，並無何
      困難，此乃眾所週知之事實。且依一般人之社會生活經驗
      ，若見有非親非故之人不以自己名義申請開戶，反而以出
      價蒐購或借用之方式向他人蒐集金融機構帳戶供己使用，
      衡情當能預見蒐集金融帳戶者，係將所蒐集之帳戶用於從
      事財產犯罪之轉帳工具。況觀諸現今社會上，詐騙者以蒐
      集之人頭帳戶，作為詐欺之轉帳帳戶，業經報章媒體時有
      披露，因此交付帳戶予非親非故之人，受讓人將持以從事
      財產犯罪，已屬一般智識經驗之人所能知悉或預見，被告
      竟仍任意將本件金融卡及密碼等帳戶資料交付予身分上不
      具密切關係之人，對於該持用其帳戶資料之人果真用以作
      為詐欺取財之轉帳工具，顯然亦不違背被告之本意，本件
      雖查無積極證據證明被告與該蒐集其帳戶之人有何共同實
      施詐欺犯行之手段施用或犯意聯絡，惟被告對於金融帳戶
      交付他人使用，可能遭持以從事詐欺取財犯罪之用，有所
      預見，且果真被利用作為詐欺取財之轉帳帳戶，又不違背
      被告之本意，足認被告有以提供帳戶予他人，幫助他人犯
      詐欺取財罪之不確定故意，灼然明甚。
（四）本件事證明確，被告犯行洵堪認定。
二、核被告所為，係幫助犯刑法第339 條第1 項詐欺取財罪。被
    告以幫助他人犯罪之意思而參與犯罪構成要件以外之行為，
    為詐欺取財罪之幫助犯，爰依刑法第30條第2 項之規定，減
    輕其刑。被告前有如事實欄所載犯罪科刑及執行完畢之紀錄
    ，有臺灣高等法院被告前案紀錄表在卷可憑，其於有期徒刑
    執行完畢後，5 年以內故意再犯本案有期徒刑以上之罪，為
    累犯，應依刑法第47條第1 項規定，加重其刑，並依法先加
    後減之。爰審酌被告明知詐騙行為猖獗，卻仍將其所有之金
    融機構帳戶提供予不法份子使用，助長他人犯罪之風氣，並
    使不法份子易於逃避犯罪之查緝，嚴重破壞社會治安及造成
    被害人尋求救濟之困難，所為誠屬不該，且犯後猶飾詞否認
    犯行，未見悔意，併考量本案被害人遭詐騙之金額等一切情
    狀，量處如主文所示之刑，並諭知易科罰金之折算標準。另
    被告提供給犯罪集團成員所使用之上開帳戶金融卡，因未扣
    案，復乏確據證明尚屬存在，爰不另為沒收之諭知，併予敘
    明。
據上論斷，應依刑事訴訟法第299 條第1 項前段，刑法第30條第
1 項前段、第2 項、第339 條第1 項、第47條第1 項、第41條第
1 項前段，刑法施行法第1 條之1 第1 項、第2 項前段，判決如
主文。
本案經檢察官梁光宗到庭執行職務。
中    華    民    國    99    年    8    月    31     日
                  刑事第一庭審判長法  官  曾家貽
                                  法  官  張瓊華
                                  法  官  鄭吉雄
以上正本證明與原本無異。
如不服本判決，應於判決送達後10日內向本院提出上訴狀（應附
繕本）。
                                  書記官  劉宗源
中    華    民    國    99    年    8     月    31    日
附錄所犯法條：
中華民國刑法第339條（普通詐欺罪）
意圖為自己或第三人不法之所有，以詐術使人將本人或第三人之
物交付者，處5 年以下有期徒刑、拘役或科或併科1 千元以下罰
金。
以前項方法得財產上不法之利益或使第三人得之者，亦同。
前二項之未遂犯罰之。
中華民國刑法第30條（幫助犯及其處罰）
幫助他人實行犯罪行為者，為幫助犯。雖他人不知幫助之情者，
亦同。
幫助犯之處罰，得按正犯之刑減輕之。

司法院資訊處製作；財團法人民間司法改革基金會備份。
